【裁判字號】    97,台上,1350
【裁判日期】    970327
【裁判案由】    公共危險
【裁判全文】
最高法院刑事判決            九十七年度台上字第一三五０號
上  訴  人  台灣高等法院台南分院檢察署檢察官
被      告  甲○○
上列上訴人因被告公共危險案件，不服台灣高等法院台南分院中
華民國九十六年十二月五日第二審更審判決（九十六年度重上更
(三)字第四０五號，起訴案號：台灣台南地方法院檢察署八十九年
度營偵字第一三０九號），提起上訴，本院判決如下：
    主  文
原判決撤銷，發回台灣高等法院台南分院。
    理  由
本件原判決以公訴意旨略稱：被告甲○○罹患精神分裂異常病症
，為精神耗弱之人，因懷疑鄰居乙○說其壞話，擬予教訓，於民
國八十九年八月十日三時許，明知台南縣新營市○○路四巷十三
號ＲＣ造房屋係乙○現供人使用之住宅（十三號分為二間，西側
為ＲＣ造房屋，東側為早期日式民宅），竟以現場撿拾之火柴，
引火點燃該建物窗戶內塑膠袋、鞋櫃等處，因而起火延燒至東側
供堆放雜物所用之木造倉庫及同巷十五號侯凱元所有現供人居住
使用之木造房屋，致乙○住處ＲＣ造房屋窗戶遭火勢燒損，其東
側木造倉庫及侯凱元所有木造房屋全部燒燬，而生公共危險，因
認被告甲○○涉有刑法第一百七十三條第一項之公共危險罪嫌等
情，經審理結果，認犯罪不能證明，因而撤銷第一審之科刑判決
，改判諭知被告無罪，固非無見。
惟按審理事實之法院，對於被告有利及不利之證據，應一律注意
，詳為調查，並說明調查所得證據資料其取捨判斷之理由。原審
認被告無放火燒燬現供人使用住宅之犯行，無非以被告於八十九
年八月十日之第一次警詢中陳稱：其以撿到之火柴，伸進民治路
四巷十三號住處窗戶內點燃屋內塑膠袋，隨即回家睡覺等語，核
與第二次警詢中所稱：其先以火柴棒點燃窗戶處之塑膠袋，再將
火種拿到該門前鞋櫃處放火等語不符，非無瑕疵。且以上開所供
放火之地點無論係在民治路四巷十三號住處窗戶內，或在門前鞋
櫃處，均與台南縣消防局火災原因報告書所研判「火勢係由十三
號木造房屋東側遮雨棚下方雜物堆往南、北兩方延燒」等情迥異
，是上開供述，無法推論新營市○○路四巷十三號東側木造倉庫
及侯凱元之木造房屋為被告所燒燬為據（見原判決理由四、(二)）
。但查被告之第一次警詢中係供承在民治路四巷十三號乙○住處
（西側）窗戶點火；第二次之供述除供承在上開住處窗戶點火外
，另將火種拿到南側門前鞋櫃處放火；上開供述只有繁簡之別，
並無矛盾之處。被告既供承曾於乙○住處窗戶（西側）及南側之
門前鞋櫃處放火，上開供述又與台南縣消防局火災原因報告書所
載：台南縣新營市○○路四巷十三號等民宅火警之起火處分別在
民治路四巷十三號客廳西側窗戶、南側紗門、南側鞋櫃等語，及
照片所示上開西側窗戶之窗框表面部分碳化，該窗戶紗窗及南側
紗門之紗布部分遭燒燬，南側鞋櫃之左上抽屜內之部分物品碳化
等情相符（見警卷第三三至三八頁）。原判決亦認被告於警詢中
之供述具證據能力，如被告之上開自白屬實，則被告已著手於此
部分犯罪行為之實行，且造成窗框、抽屜內之部分物品碳化及部
分紗布之燒燬，其行為是否已該當於上開放火罪之未遂犯，原審
就此未為必要之說明與認定，尚有未洽。檢察官上訴意旨指摘原
判決不當，非無理由，應認仍有撤銷發回更審之原因。
據上論結，應依刑事訴訟法第三百九十七條、第四百零一條，判
決如主文。
中    華    民    國  九十七  年    三    月  二十七  日
                      最高法院刑事第六庭
                          審判長法官  陳  正  庸
                                法官  賴  忠  星
                                法官  林  秀  夫
                                法官  宋      祺
                                法官  陳  祐  治
      本件正本證明與原本無異
                                      書  記  官
中    華    民    國  九十七  年    四    月    一    日
                                                    Ｍ


司法院資訊處製作；財團法人民間司法改革基金會備份。
